臺灣臺中地方法院刑事判決
110年度訴字第1369號
公  訴  人  臺灣臺中地方檢察署檢察官
被      告  劉健鴻




上列被告因偽造文書案件，經檢察官提起公訴（110年度偵緝字
第518號），本院判決如下：
    主    文
本件公訴不受理。
　  理    由
一、公訴意旨略以：被告乙○○為隱匿輸入毒品（運輸毒品部分已
    起訴）之行為，先透過同夥鄒維澤（另案偵查），於民國10
    9年8月29日，以鄒維澤名義，向不知情之代租業者王博遠，
    承租門牌號碼臺中市○○區○○路000巷00號3樓之2房屋，租期
    自109年9月1日起至110年8月31日止，並於簽約後，立即由
    王博遠移交鑰匙予在場之被告使用。被告並自斯時起，對外
    假冒「劉裕仁」之名義，向國外不詳販毒集團購買毒品，並
    對上述地址大樓管理室自稱，以躲避犯行遭警查緝。109年9
    月2日，被告輸入之第二級毒品大麻花乙包，果以郵寄方式
    寄送到上述地址管理室，被告隨即於同日上午11時許，前往
    上開大樓管理室櫃臺，繳納管理室代墊之新臺幣102元郵寄
    費用，並於掛號郵件登記簿「領件人簽收」欄位上，偽造「
    劉裕仁」署押，表示劉裕仁本人領取包裹1件之意思，偽造
    署押製成劉裕仁本人領取郵件之文書後，將上述登記簿繳回
    管理室管理員，行使偽造私文書。因認被告涉犯刑法第216
    條、第210條行使偽造私文書罪嫌。
二、按案件已經提起公訴或自訴之案件，在同一法院重行起訴者
    ，應諭知不受理之判決，刑事訴訟法第303條第2款定有明文
    。又所謂同一案件不得重行起訴或自訴，係指被告同一及犯
    罪事實同一而言。而所謂「犯罪事實同一」，並不以罪名或
    犯罪之構成要件完全同一為必要，亦非全部事實均須一致，
    祇要基本社會事實同一，或兼顧訴之目的與侵害性行為內容
    同一即可，視檢察官或自訴人請求確定其具有侵害性之社會
    事實是否同一，以經檢察官或自訴人擇為訴訟客體之基本社
    會事實關係為準。如數訴之事實，其社會事實關係相同，縱
    使所訴之犯罪時間、處所、方法、被害物體、行為人人數、
    犯罪之形式、被害法益及罪名雖略有差異，於其社會事實同
    一性不生影響。且除實質上一罪（如接續犯、繼續犯、集合
    犯等）外，即裁判上一罪（如想像競合犯、刑法修正前之牽
    連犯、連續犯等）亦有其適用，良以裁判上一罪之案件，因
    從一重罪處斷結果，在實體法上係一個罪，刑罰權祇有一個
    ，故雖僅就其中一部分起訴，效力仍及於全部，法院應就全
    部為審判，對於其他部分不得重複起訴（最高法院105年度
    台上字第2620號判決參照）。另按諭知不受理之判決，得不
    經言詞辯論為之，此觀刑事訴訟法第307 條規定甚明。又刑
    事訴訟法第303條第2款規定已經提起公訴或自訴之案件，在
    同一法院重行起訴者，應諭知不受理之判決，係以已經提起
    公訴或自訴之同一案件尚未經實體上判決確定者為限（最高
    法院60年度台非字第173號判決意旨參照）。
三、經查，被告前因委託友人鄒維澤向不知情之王博遠承租門牌
    號碼臺中市○○區○○路000巷00號3樓2室之房屋為輸入第二級
    毒品大麻之據點，國外不詳地區之不詳人士購買含有第二級
    毒品大麻成分之煙草1包，並委託該不詳人士以航空包裹方
    式郵寄入境，為免遭查緝，明知並無劉裕仁之人，仍提供「
    Liu yuren」即「劉裕仁」為收件人，由該不詳人士寄件予
    被告冒名之「劉裕仁」，由不知情之國際快捷人員、航空公
    司人員運輸入境，嗣於109年9月2日上午11時許，被告接獲
    通知並在掛號郵件登記簿上偽造「劉裕仁」簽名後領取本案
    大麻毒品包裹而遭查獲等事實，經檢察官以被告涉嫌違反毒
    品危害防制條例第4條第2項運輸第二級毒品提起公訴及移送
    併辦，有臺灣臺中地方檢察署109年度偵字第26808、27308
    號起訴書、110年度偵字第2383、2384號移送併辦意旨書可
    參，上開案件於109年12月28日繫屬本院，有臺灣臺中地方
    檢察署109年12月28日中檢增麗109偵26808字第1099136028
    號函可憑(見本院109年度訴字第3039號卷第9頁)，前開案件
    檢察官雖僅認被告涉犯毒品危害防制條例第4條第2項運輸第
    二級毒品罪嫌，然依上開起訴書及併辦意旨書所載犯罪事實
    記載被告冒名「劉裕仁」，非法輸入第二級毒品大麻入境。
    嗣財政部關務署臺中關於109年8月31日，以懷疑郵寄物品係
    違禁物拆封查驗，會同法務部調查局航業調查處確認採驗檢
    體含有「THC」即四氫大麻酚（Tetrahydrocannabinol）成
    分，始由臺中市政府警察局刑事警察大隊、南投縣政府警察
    局竹山分局等機關派司法警察喬裝為快遞人員，於109年9月
    2日上午11時許，被告接獲包裹並簽收領取後，在上開管理
    室櫃臺當場查獲等情，可知被告亦有行使偽造私文書之犯行
    ，業經本院於110年7月21日前案審理時，補充告知被告亦可
    能涉犯刑法第216、210條行使偽造私文書罪，而以109年度
    訴字第3039號為實體審理，審理結果認被告運輸第二級毒品
    ，處有期徒刑1年10月。其判決理由記載被告偽造「劉裕仁
    」之署名，係偽造私文書之階段行為，偽造私文書之低度行
    為，復為行使之高度行為所吸收，均不另論罪。被告上網購
    買大麻，假冒「劉裕仁」提供上開收件資料，復偽造「劉裕
    仁」署名交付代收包裹之管理員而行使之，其上開行為目的
    係在順利領得運輸來臺之大麻，所為上開犯行，應評價為法
    律上之一行為，而同時觸犯上開數罪名，為想像競合犯，應
    依刑法第55條規定，從一重之運輸第二級毒品罪處斷，有該
    案審判筆錄及該案判決書1紙可稽(見本院109年度訴字第303
    9號卷第317至329、357至366頁)，足見被告行使偽造私文書
    與前開起訴之運輸第二級毒品，為同一社會事實，有裁判上
    一罪之關係。本案檢察官認被告涉犯刑法第216條、第210條
    行使偽造私文書罪嫌提起公訴，經核與前開臺灣臺中地方檢
    察署109年度偵字第26808、27308號、110年度偵字第2383、
    2384號案件，起訴之犯罪事實同一，前開案件由本院109年
    度訴字第3039號案件受理後，業於110年8月11日判決，嗣經
    上訴，現由臺灣高等法院台中分院以110年度上訴字第1788
    號案件繫屬中，此有臺灣高等法院被告前案紀錄表1紙在卷
    可查。從而，被告本案被訴行使偽造私文書犯行，為其上開
    案件之起訴效力所及，本案核屬重複起訴，且本案繫屬在後
    ，爰依刑事訴訟法第303條第2款、第307條規定，不經言詞
    辯論而諭知公訴不受理之判決。
四、據上論斷，應依刑事訴訟法第303條第2款、第307條，判決
    如主文。 
本案經檢察官甲○○提起公訴
中　　華　　民　　國　　110 　年　　10　　月　　19　　日
                  刑事第二十庭  審判長法  官  游秀雯
　　　　　　　　　                    法  官  江宗祐
　　　　　　　　　                    法  官  郭勁宏
以上正本證明與原本無異。
如不服本判決應於收受送達後20日內向本院提出上訴書狀，並應
敘述具體理由；其未敘述上訴之理由者，應於上訴期間屆滿後20
日內向本院補提理由書（均須按他造當事人之人數附繕本）「切
勿逕送上級法院」。
告訴人或被害人如不服判決，應備理由具狀向檢察官請求上訴，
上訴期間之計算，以檢察官收受判決正本之日起算。
　　　　                              書記官  黃昱程
中　　華　　民　　國　　110 　年　　10　　月　　19　　日